臺灣新北地方法院行政訴訟判決
                                  110年度交字第777號
原      告  王俊傑  

訴訟代理人  王賜國  
被      告  新北市政府交通事件裁決處
                      設新北市○○區○○路○段000號2樓
代  表  人  李忠台    住同上
訴訟代理人  黃慧婷    律師
                      住臺北市○○區○○路○段000號8樓之1
上列當事人間因交通裁決事件，原告不服被告民國110年10月29
日新北裁催字第48-ZCA000000號違反道路交通管理事件裁決，
向本院提起行政訴訟，本院判決如下：
    主  文
一、原告之訴駁回。
二、訴訟費用新臺幣參佰元由原告負擔。
    事實及理由
壹、程序方面：
一、原告委任其父王賜國為訴訟代理人，為直系血親關係，依行
    政訴訟法第49條第2項第4款規定，准為原告之訴訟代理人。
二、原告不服被告所為道路交通管理處罰條例第8 條之裁決而提
    起撤銷訴訟，依行政訴訟法第237 條之1 ，應適用交通裁決
    事件訴訟程序。本件因卷證資料已經明確，且被告已提出答
    辯狀等相關資料送達原告表示意見，有被告民國110 年12 
    月22日新北裁申字第1105349240號函在卷可憑（見本院卷第
    47頁），已為程序保障，且為避免當事人開庭之勞費及訴訟
    經濟，依同法第237條之7 規定之裁量，爰不經言詞辯論，
    直接裁判。
貳、實體方面：
一、爭訟概要：緣原告王俊傑駕駛名下車牌號碼000-0000號自用
    小客車（下稱系爭汽車）於民國（下同）110年8月17日7時5
    3分行駛於國道1號北向161.9公里處時因有「行駛高速公路
    未依規定變換車道(變換車道未使用方向燈)」之違規行為，
    經民眾於110年8月23日向內政部警政署國道公路警察局第三
    公路警察大隊（下稱原舉發單位）檢舉，並經原舉發單位員
    警認定違規屬實，爰於110年9月22日填製國道警交字第ZCA8
    40833號舉發違反道路交通管理事件通知單予以舉發，記載
    應到案日期為110年11月6日前，並移送被告處理，原告於11
    0年9月27日提出申訴，案經原舉發單位查明陳述情節及違規
    當時情形，乃依道路交通管理處罰條例第33條第1項第4 款
    、第63條第1 項（第1 款）及違反道路交通管理事件統一裁
    罰基準表等規定，以110年10月29日新北裁催字第48-ZCA000
    000號違反道路交通管理事件裁決書（下稱原處分），裁處
    原告罰鍰新臺幣（下同）3,000 元，並記違規點數1 點。原
    告不服，遂提起本件行政訴訟。
二、原告起訴主張及聲明：
㈠、主張要旨：
    原告於民國110 年8 月17日7時53分由台中系統交流道165公
    里處北上行經國道1號161.9公里處，即下后里交流道，區區
    3公里被告發未依規定變換車道，原告認為檢舉達人告發的
    理由太牽強，理由一：路線太短即下交流道虛線，不變轉換
    。二、況且其中國光客運越線，不便轉換，若欲超車就來不
    及下交流道。三、跨弧註明未依規定使用方向燈，試問還不
    到下交流道，為何要打方向燈，原告覺得檢舉達人恣意氾濫
    舉發，以達人神共憤，造成民怨，特請明鑑，示感德便。
㈡、聲明：⑴原處分撤銷。⑵訴訟費用由被告負擔。
三、被告答辯及聲明：
㈠、答辯要旨：　　
⑴、按前開處罰條例、道路交通安全規則之規定，可知車輛變換
    車道時使用方向燈之方式應全程使用至完成變換車道為止，
    否則即屬於「變換車道未依規定使用燈光」之違規，本件原
    告於國道1號公路北向161.9公里處，自主線車道跨越『穿越
    虛線』向右變換車道至減速車道時，自始至終均未使用方向
    燈(附件一「RV-00000000000000-0DzMc.MP4」00:00:09~00:
    00:18、00:00:37~00:00:45)，上揭事實有採證影片截圖可
    證(被證6，圖1-5)，原告之行為當屬變換車道，且確實未依
    規定使用方向燈，已然構成處罰條例第33條第1項第4款「未
    依規定使用方向燈」之違規，處分作成應無違誤。
⑵、又原告固稱行駛時未有超速或行駛路肩之違規，惟原告所提
    違規態樣與本件違規事實不具同一性，顯與本案違規事實之
    認定不具關連性，所辯顯不可採，不易處分作成之合法性。
     
⑶、再者，原告既為合法考領汽車駕駛執照之人，有汽車車籍查
    詢資料及駕駛人基本資料（被證7）為憑，其對上述規定應
    知之甚詳，並應確實遵守。是原告前揭所述，無非單方所執
    之詞，委無足取。綜上所述，被告依法裁處，應無違誤。原
    告之訴為無理由，陳請判決如答辯聲明所載，以維法紀。
㈡、聲明：⑴原告之訴駁回。⑵訴訟費用由原告負擔。
四、爭點事項：
㈠、原告行駛區區3公里即下后里交流道，是否構成未依規定『變
    換車道』之違規事實？
㈡、檢舉達人在五秒間照5張，舉發單位是否告發泛濫等情？
五、本院的判斷：
㈠、前提事實：爭訟概要欄所載之事實，除上開爭點外，其餘事
    實業為原告於起訴狀所不爭執，且有民眾檢舉明細、國道警
    交字第ZCA840833號舉發違反道路交通管理事件通知單送達
    資料及移送證明、原告申訴書、內政部警政署國道公路警察
    局第三公路警察大隊110年10月12日國道警三交字第1103702
    462號函、新北裁催字第48-ZCA000000號違反道路交通管理
    事件裁決書及送達證書、內政部警政署國道公路警察局第三
    公路警察大隊110年12月1日國道警三交字第1103702945號函
    附之警員職務報告、擷取違規照片、道路交通現場示意圖、
    汽車車籍查詢資料及駕駛人基本資料、採證光碟（見本院卷
    第63頁至第91頁）等資料足資佐證，此事實自堪認定。
㈡、本案應適用之法令：
⑴、道路交通安全規則第90條：「駕駛人駕駛汽車，除應遵守道
    路交通標誌、標線、號誌之指示，、、、」。
⑵、道路交通安全規則第105 條：「汽車行駛於高速公路、快速
    公路或設站管制之道路，應遵守其管制之規定。」。
⑶、道路交通安全規則第109條第2項第2款後段：「汽車駕駛人，
    應依下列規定使用方向燈：變換車道時，應先顯示欲變換車
    道方向之燈光，並應顯示至完成轉彎或變換車道之行為。」
    。
⑷、高速公路及快速公路交通管制規則第11條第2 款：「汽車在
    行駛途中，變換車道或超越前車時，應依標誌、標線、號誌
    指示，並不得有下列情形：二、未依規定使用方向燈。」。
⑸、道路交通標誌標線號誌設置規則第189條之1第1項：「穿越虛
    線，係供車輛匯入匯出時，做為劃分主線車道與其他車道之
    用，其他車道車輛應讓主線車道車輛先行。」。
⑹、道路交通標誌標線號誌設置規則第149條第1項第1款第1目、
    第3目：「㈠白虛線 設於路段中者，用以分隔同向車道或作
    為行車安全距離辨識線；設於路口者，用以引導車輛行進，
    、、、。㈢白實線 設於路段中者，用以分隔快慢車道或指示
    路面範圍；設於路口者，作為停止線；設於路側者，作為車
    輛停放線；設於同向分隔島兩側者，用以分隔同向車流。」
⑺、道路交通管理處罰條例：
①、第7 條之1 ：
    對於違反本條例之行為者，民眾得敘明違規事實或檢具違規
    證據資料，向公路主管或警察機關檢舉，經查證屬實者，應
    即舉發。但行為終了日起逾七日之檢舉，不予舉發。
②、第33條第1 項第4 款、第6 項：
    汽車行駛於高速公路、快速公路或設站管制之道路，不遵使
    用限制、禁止、行車管制及管理事項之管制規則而有下列行
    為者，處汽車駕駛人新臺幣3,000 元以上6,000 元以下罰鍰
    ：四、未依規定變換車道。第一項之管制規則，由交通部會
    同內政部定之。
③、第63條第1 項第1 款：
    汽車駕駛人有下列各款所列條款之一者，除依原條款處罰鍰
    外，並予記點：一、有第三十三條第一項、第二項、第三十
    八條第一項、第四十條、第四十五條、第四十七條第一款至
    第三款、第四十八條、第四十九條或第六十條第二項第一款
    、第二款情形之一者，各記違規點數一點。
⑻、按「本細則依道路交通管理處罰條例第九十二條第四項規定
    訂定之。」、「處理違反道路交通管理事件之程序及統一裁
    罰基準，依本細則之規定辦理。前項統一裁罰基準，如附件
    違反道路交通管理事件統一裁罰基準表。」，違反道路交通
    管理事件統一裁罰基準及處理細則第1 條、第2 條第1 項、
    第2 項分別亦有明定，是違反道路交通管理事件統一裁罰基
    準及處理細則即係基於法律之授權所訂定，而該處理違反道
    路交通管理事件之統一裁罰基準（即「違反道路交通管理事
    件統一裁罰基準表」）已考量「違反事件」、「法條依據」
    、「法定罰鍰額度或其他處罰」、「違規車種類別或違規情
    節」、「期限內繳納或到案聽候裁決者」、「逾越應到案期
    限30日內，繳納罰鍰或到案聽候裁決者」、「逾越應到案期
    限30日以上60日以內，繳納罰鍰或到案聽候裁決者」、「逾
    越應到案期限60日以上，繳納罰鍰或逕行裁決處罰者」等因
    素，作為裁量之標準，並未違反授權之目的及裁量權之本質
    ，是其不僅直接對外發生效力，且被告亦應受其拘束而適用
    之。　
㈢、原告行政訴訟意旨略以：「原告未超速、未行駛路肩，僅行
    駛區區3公里即下后里交流道，為何告發未依規定變換車道
    ，檢舉達人在五秒間照5張，檢舉達人是否氾濫舉發…。」等
    語置辯。惟查：
⑴、依上開道路交通安全規則第109條第2項第2款後段及高速公路
    及快速公路交通管制規則第11條第2款規定，汽車駕駛人變
    換車道時，應先顯示欲變換車道方向之燈光，並應顯示至完
    成變換車道之行為，足見車輛變換車道時應使用方向燈之方
    式並全程使用至完成變換車道為止，否則即屬於「變換車道
    未依規定使用燈光」之違規，依採證光碟擷取照片所示（見
    本院卷第17-18頁及84頁）：原告於110/8/17 7:53:21秒-7:
    53:27秒間，於國道1號公路北向161.9公里處，自主線車道
    跨越『穿越虛線』向右變換車道至減速車道時，自始至終均未
    使用方向燈，按穿越虛線係用以劃分主線車道與其他車輛之
    用，跨（穿）越之行為屬變換車道之行為，而變換車道需依
    規定使用方向燈，原告之行為當屬變換車道，且確實未依規
    定使用方向燈，已然構成處罰條例第33條第1項第4款「未依
    規定使用方向燈」之違規，原處分作成應無違誤。
⑵、又原告於申訴陳述意見書所提未有超速或行駛路肩之違規態
    樣云云，因與本件違規事實不具同一性，顯與本案違規事實
    之認定不具關連性，其所辯行駛時未有超速或行駛路肩之違
    規，與本案裁處無關。至於原告所稱五秒間照5張違規照片
    ，係檢舉人為證明行為人之連續行為達成一件違規行為，為
    蒐集證據所作錄影經擷取照片行為，並無原告所稱有氾濫舉
    發情形。
⑶、按道交條例依其立法目的，即在為加強道路交通管理，維護
    交通秩序，確保交通安全。其中有關駕駛人行為應遵守之規
    定，均有其特別規範之安全理由，其中有關行進間之變換車
    道，必須使用方向燈提醒其他駕駛人及行人，尤為每位駕駛
    人所須具備之基本常識與認知，俾利其他用路人了解車輛動
    向，以維自身及他人行車安全。原告既為合法考領汽車駕駛
    執照之人，有汽車車籍查詢資料及駕駛人基本資料（見本院
    卷第87-89頁）為憑，其對上述規定應知之甚詳，並應確實
    遵守。是原告前揭所述，無非單方所執之詞，委無足取，綜
    上所述，被告依法裁處，應無違誤。
㈣、本件判決基礎已臻明確，兩造其餘攻擊防禦方法及訴訟資料
    ，經本院審核後，或與本案爭點無涉，或對於本件判決結果
    不生影響，爰無庸一一再加論述及調查，爰併敘明。
六、結論：原處分並無違誤，原告訴請撤銷為無理由，應予駁回
    。本件第一審裁判費為300 元，所以確定第一審訴訟費用額
    為300 元，由原告負擔。
七、依行政訴訟法第195 條第1 項後段、第236 條、第98條第1
    項前段、第237 條之8 第1 項、第237 條之9 第1 項，判決
    如主文。
中　　華　　民　　國　　111 　年　　1 　　月　　20　　日
                  行政訴訟庭  法  官  陳伯厚
一、上為正本係照原本作成。
二、如不服本判決，應於判決送達後20日內，向本院提出上訴狀
    並表明上訴理由（原判決所違背之法令及其具體內容或依訴
    訟資料可認為原判決有違背法令的具體事實），其未載明上
    訴理由者，應於提出上訴後 20 日內向本院補提理由書（上
    訴狀及上訴理由書均須按他造人數附繕本，如未按期補提上
    訴理由書，則逕予駁回上訴），並應繳納上訴裁判費新臺幣
    750 元。
                              書記官  陳柔吟
中　　華　　民　　國　　111 　年　　1 　　月　　20　　日